【裁判字號】    92,聲簡再,1
【裁判日期】    921117
【裁判案由】    聲請再審
【裁判全文】
臺灣苗栗地方法院刑事裁定                          九十二年度聲簡再字第一號
    聲  請  人  臺灣苗栗地方法院檢察署檢察官
    被      告  甲○○  男  二.
                        國民
右聲請人就本院苗栗簡易庭於中華民國九十一年九月三十日所為九十一年度苗簡字八
七五號受判決人甲○○毒品危害防制條例案件之簡易判決，聲請再審，本院裁定如左
：
        主  文
本件開始再審。
        理  由
一、本件聲請意旨略以：本件判決認苗栗縣警察局苗栗分局於民國九十年五月十八日
    ，採集受判決人甲○○之尿液，經送中山醫院及法務部調查局檢驗結果均呈安非
    他命陽性反應，觸犯毒品危害防制條例第十條第二項之施用第二級毒品罪，經本
    院於九十一年九月三十日以九十一年度苗簡字第八七五號，判處有期徒刑六月，
    如易科罰金，以三百元折算一日確定。惟本院於九十年十一月二十八日，採集受
    判決人甲○○之毛髮，再連同上開判決所依據之尿液二瓶（尿液編號分別為一四
    一六甲、一四一六乙），送請法務部調查局鑑定ＤＮＡ是否相符，鑑定結果研判
    九十一年五月十八日所採集之尿液，雖檢出有安非他命反應，但其中一瓶（編號
    一四一六乙）並非受判決人之檢體，另一瓶（編號一四一六甲）則係檢體業已受
    污染，無法證明受判決人有吸食安非他命；台灣高等法院台中分院嗣根據上開Ｄ
    ＮＡ鑑定結果，於九十一年十月十四日以九十一年度毒抗字第六七二號，裁定駁
    回檢察官所為強制戒治之聲請。是受判決人甲○○並未吸食安非他命，原應受無
    罪之判決，九十一年度苗簡字第八七五號刑事簡易判決既已確定，上開用以為九
    十一年度毒抗字第六七二號裁定之ＤＮＡ鑑定報告及台灣高等法院台中分院刑事
    裁定等證據，就本案而言，屬確實之新證據足認受判決人應受無罪判決，爰依刑
    事訴訟法第四百二十條第一項第六款之規定聲請再審等語。
二、按有罪之判決確定後，若因發現確實新證據，足認受有罪判決之人應受無罪判決
    者，得為受判決人之利益，聲請再審，刑事訴訟法第四百二十條第一項第六款定
    有明文；又「發現確實新證據」，係指當時已經存在，而發見在後或審判未經注
    意之證據，且能證明原確定判決所認定之事實為錯誤者而言，最高法院三十五年
    特抗二一號亦著有判例。另按法院認為有再審理由者，應為開始再審之裁定；為
    開始再審之裁定後，得以裁定停止刑罰之執行，本法第四百三十五條亦有明文。
三、本院調閱上開卷證後，經查：
（一）本院九十一年度苗簡字第八七五號判決之犯罪事實係受判決人甲○○於九十年
      五月十八日回溯之前四日內之某時，在不詳地點施用第二級毒品安非他命，經
      苗栗縣警察局苗栗分局（以下簡稱苗栗分局）於九十年五月十八日採集其尿液
      品危害防制條例第十條第二項之施用第二級毒品罪嫌，於九十一年九月四日以
      九十年度毒偵字第一四九三號聲請簡易判決處刑，本院於九十一年九月三十日
      以九十一年度苗簡字第八七五號判處有期徒刑六月，如易科罰金，以三百元折
      算一日，於同年十月二十八日合法送達，並於同年十一月七日確定，合先敘明
      。
（二）苗栗分局於九十年五月十八日採集受判決人甲○○之尿液送私立中山醫院附設
      孫中山紀念醫院藥物濫用檢測中心鑑定，結果呈甲基安非他命陽性反應（見九
      十一年度毒偵字第一四九三號卷宗第十六頁）；九十年九月二十六日苗栗分局
      將上開尿液二瓶送台灣苗栗地方法院檢察署贓物庫，本院因九十年度毒聲字第
      一二四七號聲請強制戒治一案，將上開尿液於同年月二十八日送請法務部調查
      局鑑定，亦均有甲基安非他命陽性反應（見上開偵卷第六九頁）。惟本院於同
      年十一月二十八日採集受判決人之頭髮連同上開尿液二瓶（分別經編號為一四
      一六甲、一四一六乙），送法務部調查局鑑定ＤＮＡ是否相同，結果編號一四
      一六乙尿液之粒線體ＤＮＡ序列與受判決人頭髮之粒線體ＤＮＡ序列不符，認
      應屬不同當事人所採檢體；編號一四一六甲尿液之粒線體ＤＮＡ序列，係編號
      一四一六乙尿液與受判決人頭髮粒線體ＤＮＡ序列之混合型，研判可能係採集
      時，二者檢體相互參混或污染所造成，（有法務部調查局九十一年一月七日調
      科肆字第九○○八○九三一號鑑驗通知書在卷可考），嗣台灣高等法院台中分
      院以上開尿液已遭污染，不能據為受判決人有施用第二級毒品安非他命之證據
      ，認受判決人該抗告為有理由，於九十一年十月十四日以九十一年度毒抗字第
      六七二號裁定將九十年度一二四七號裁定撤銷，並駁回檢察官強制戒治之聲請
      （有上開台灣高等法院台中分院之裁定書影本在卷足稽）。
（三）上開法務部調查局ＤＮＡ之鑑驗通知書及台灣高等法院台中分院之裁定所依據
      之尿液二瓶，係判決當時已存在卻未經審酌而發現在後之重要證據，自具備新
      證據之「新規性」；又上開證據所表徵之事實，足以證明受判決人甲○○並無
      受有罪判決之原因，進而動搖原確定判決之結果，其具備新證據之「確實性」
      亦為灼然。是認為聲請人即受判決人據以聲請再審，為有理由，爰依刑事訴訟
      法第四百三十五條第一項規定為開始再審之裁定。
中      華      民      國    九十二    年     十一     月     十七     日
                              臺灣苗栗地方法院刑事第一庭
                                  法  官  姚  銘  鴻
右正本證明與原本無異。
如不服本裁定，應於裁定送達後三日內向本院提出抗告狀。
                                  書記官  劉  秋  雯
中      華      民      國    九十二    年     十一     月     十七     日


司法院資訊處製作；財團法人民間司法改革基金會備份。
